臺灣雲林地方法院刑事判決
110年度易字第632號
公  訴  人  臺灣雲林地方檢察署檢察官
被      告  陳俊升




上列被告因詐欺案件，經檢察官提起公訴（110年度偵字第6661
號），被告於準備程序就被訴事實為有罪之陳述，經本院合議庭
裁定由受命法官獨任行簡式審判程序，判決如下：
    主  文
陳俊升犯詐欺得利罪，累犯，處有期徒刑參月，如易科罰金，以
新臺幣壹仟元折算壹日。未扣案之犯罪所得MyCard點數壹仟點沒
收，於全部或一部不能沒收或不宜執行沒收時，追徵其價額。
    事  實
一、陳俊升意圖為自己不法所有，基於詐欺得利之犯意，於民國
    110年7月5日下午5時19分許，在其位於雲林縣○○鄉○○路00巷
    00號之18之住處內，先使用手機連結網際網路至通訊軟體Fa
    cebook Messenger（下稱臉書）後，以臉書暱稱「徐凱」之
    帳號，向莊佳諺佯稱欲以9折購買MyCard點數1,000點（價值
    約新臺幣【下同】1,000元），表示收到點數後立即匯款，
    致莊佳諺陷於錯誤，遂於同日下午5時42分許，將MyCard點
    數1,000點之兌換序號「MCKKDZ001331」及其密碼透過臉書
    傳給陳俊升，陳俊升因而取得前開MyCard點數，並將前開點
    數儲值至其所使用之「qwepoi1980000000il.com」遊戲帳號
    內。嗣因莊佳諺迄未收得陳俊升交付相對應之匯款並遭封鎖
    ，始悉受騙，報警始悉上情。
二、案經莊佳諺訴由雲林縣警察局臺西分局報告臺灣雲林地方檢
    察署檢察官偵查起訴。
    理  由
一、程序方面：
    本案被告陳俊升所犯之罪，非死刑、無期徒刑、最輕本刑為
    3年以上有期徒刑之罪，或高等法院管轄第一審之案件，被
    告於準備程序中，就前揭被訴事實為有罪之陳述，經告以簡
    式審判程序之旨，並聽取被告與公訴人之意見後，本院爰依
    刑事訴訟法第273條之1第1項規定，裁定本案行簡式審判程
    序。
二、證據名稱
  ㈠證人即告訴人莊佳諺於警詢證述（警卷第6頁至第7頁）
  ㈡轉點紀錄清單（警卷第10頁）
  ㈢會員帳號清單（警卷第11頁）
  ㈣儲值帳號明細（警卷第12頁）
  ㈤MyCard卡號明細（警卷第12頁反面）
  ㈥MyCard點數會員基本資料（警卷第13頁正反面）
  ㈦通聯調閱查詢單2份（警卷第14頁至第16頁）
  ㈧臉書對話截圖9張（警卷第17頁至第19頁）
  ㈨臉書網站截圖2張（警卷第19頁）
  ㈩內政部警政署反詐騙諮詢專線紀錄表（警卷第8頁至第9頁）
  廠商交易序號（警卷第10頁反面）
  被告於警詢、偵訊、本院之自白（警卷第4頁至第5頁，偵卷
    第27頁至第28頁，本院卷第111頁、第116頁）
三、論罪科刑
  ㈠按刑法第339條第1項、第2項分別規定詐欺取財罪及詐欺得利
    罪，前者之行為客體係指財物，後者則指取得債權、免除債
    務、延期履行債務或提供勞務等財物以外之財產上不法利益
    （最高法院86年度台上字第3534號判決意旨參照）。查本案
    遊戲點數，係供人憑以於網際網路遊玩遊戲時使用，並非現
    實可見之有形體財物，而屬具有財產上價值之利益。
  ㈡核被告所為，係犯刑法第339條第2項之詐欺得利罪。起訴書
    認被告涉犯刑法第339條第1項之詐欺取財罪，尚有誤會，然
    因兩者基本社會事實同一，且經於審理程序時告知被告，對
    被告防禦權自不生影響，爰依法變更起訴法條，附此敘明。
　㈢刑之加重的事由：
    按司法院釋字第775號解釋之解釋文及理由意旨，係指構成
    累犯者，不分情節，一律加重最低本刑，於不符合刑法第59
    條所定要件之情形下，致生行為人所受之刑罰超過其所應負
    擔罪責之個案，不符罪刑相當原則、比例原則，於此範圍內
    ，在刑法第47條第1項修正前，為避免發生上述罪刑不相當
    之情形，法院就該個案應裁量是否加重最低本刑。故該解釋
    係指個案應量處最低法定刑，又無法適用刑法第59條規定減
    輕之情形，法院方應依此解釋意旨裁量不予加重最低本刑，
    並非指前案為同性質之案件，始有累犯加重之適用（最高法
    院109年度台上字第518、296號判決意旨參照）。經查，被
    告前因偽造文書等案件，經本院以108年度訴字第939號判決
    判處有期徒刑3月確定（指所犯行使變造準私文書罪部分）
    ，於109年5月5日易科罰金執行完畢等情，有臺灣高等法院
    被告前案紀錄表在卷可稽，其於受徒刑之執行完畢後，5年
    以內故意再犯本案有期徒刑以上之罪，依刑法第47條第1項
    之規定，已構成累犯，且本案犯罪情節並無如加重法定最低
    本刑即產生罪刑不相當之情形，自應依刑法第47條第1項規
    定，加重其刑。
  ㈣爰審酌被告正值青壯，非無謀生能力，卻不思循正途獲取所
    需，對告訴人莊佳諺施用詐術而取得遊戲點數之不法利益，
    破壞網路交易秩序，所為顯乏尊重他人財產權之法治觀念，
    誠值非難；又被告自104年間起，即多次在網路上以各式詐
    術行騙，以獲取被害人受騙後所交付之遊戲幣等財物，或騙
    取被害人提供、轉匯款項至指定帳戶，而使自己享有免予支
    付購買遊戲幣、MyCard點數之費用等財產上利益，致迭遭法
    院判決處刑，目前猶涉嫌多件詐欺案件尚在偵查、審理中等
    情，有臺灣高等法院被告前案紀錄表在卷足憑，足見被告素
    行不佳，不知警惕悔改；惟念及被告犯後始終坦承犯行，態
    度尚可，尚未賠償告訴人所受損失，兼衡被告自陳為高中畢
    業之智識程度，離婚，無子女，羈押前協助父母種田，月收
    入約3萬元，羈押前與父母同住之家庭生活、工作經濟狀況
    等一切情狀，量處如主文所示之刑，並諭知易科罰金之折算
    標準。
四、沒收
  ㈠被告詐得之本案遊戲點數，為其犯罪所得，未扣案且未合法
    發還或賠償告訴人，宣告沒收亦無過苛、欠缺刑法上之重要
    性、犯罪所得價值低微，或為維持受宣告人生活條件之必要
    等情形，為避免被告實質上保有不法之犯罪所得，爰依刑法
    第38條之1第1項前段、第3項之規定宣告沒收，於全部或一
    部不能沒收或不宜執行時，追徵其價額。
  ㈡被告為本案犯行所使用之行動電話1支，未於本案扣押，無從
    特定其型號、IMEI，又無證據足認係違禁物或須義務沒收之
    物，亦無證據可認是否仍存在，且該物係甚易取得之日常生
    活用品，予以宣告沒收無法有效預防犯罪，欠缺刑法上之重
    要性，爰依刑法第38條之2第2項之規定，不予宣告沒收。
據上論斷，應依刑事訴訟法第273條之1第1項、第299條第1項前
段、第300條，刑法第339條第2項、第47條第1項、第41條第1項
前段、第38條之1第1項前段、第3項，刑法施行法第1條之1第1項
，判決如主文。
本案由檢察官許景睿提起公訴，檢察官顏鸝靚到庭執行職務。
中　　華　　民　　國　　111 　年　　2 　　月　　23　　日
                  刑事第五庭  法  官  張恂嘉
以上正本證明與原本無異。
如不服本判決應於收受判決後20日內向本院提出上訴書狀，並應
敘述具體理由；其未敘述上訴理由者，應於上訴期間屆滿後20 
日內向本院補提理由書（均須按他造當事人之人數附繕本）。「
切勿逕送上級法院」。
告訴人或被害人如對於本判決不服者，應具備理由請求檢察官上
訴，其上訴期間之計算係以檢察官收受判決正本之日期為準。
                              書記官  洪青霜
中　　華　　民　　國　　111 　年　　2 　　月　　23　　日
附錄本案論罪科刑法條全文
中華民國刑法第339條
意圖為自己或第三人不法之所有，以詐術使人將本人或第三人之
物交付者，處五年以下有期徒刑、拘役或科或併科五十萬元以下
罰金。
以前項方法得財產上不法之利益或使第三人得之者，亦同。
前二項之未遂犯罰之。